【裁判字號】    98,簡上,1139
【裁判日期】    981230
【裁判案由】    詐欺
【裁判全文】
臺灣高雄地方法院刑事判決            98年度簡上字第1139號
上  訴  人
即  被  告  戊○○
上列上訴人因詐欺案件，不服本院高雄簡易庭98年度審簡字第47
51號中華民國98年9 月8 日第一審判決（聲請簡易判決處刑案號
：98年度偵字第20471 號；移送併辦案號：臺灣臺北地方法院檢
察署檢察官98年度偵字第17366 號），提起上訴（移送本院併辦
案號：臺灣高雄地方法院檢察署檢察官98年度偵字第26503 號）
，本院判決如下：
    主  文
原判決撤銷。
戊○○幫助犯詐欺取財罪，處有期徒刑肆月，如易科罰金，以新
臺幣壹仟元折算壹日。緩刑肆年，並應向丙○○、甲○○各給付
新臺幣柒仟元，及向國庫支付新臺幣肆萬元。
    事  實
一、戊○○明知目前國內社會上層出不窮之不法份子為掩飾渠等
    不法行徑，避免執法人員之追究及處罰，經常利用他人之存
    款帳戶、印章、存摺、提款卡及密碼轉帳，以確保犯罪所得
    之不法利益並掩人耳目，因此，在客觀可以預見一般取得他
    人金融存款帳戶使用之行徑，常與財產犯罪所需有密切關連
    。然其竟只顧自己尋找工作，基於縱有人持其所有之帳戶作
    為詐欺之犯罪工具，亦不違背其本意之幫助詐欺犯意，於民
    國98年4 月10日14時許，在高雄市○○路與忠孝路路口附近
    之「7-11超商」前，將其申辦之台北富邦商業銀行苓雅分行
    帳號000000000000號帳戶（下稱富邦銀行帳戶）提款卡及密
    碼交予姓名年籍不詳之成年女子及其所屬之詐欺集團成員使
    用。而該詐騙集團取得戊○○之帳戶提款卡及密碼等物後，
    即共同基於為自己不法所有之詐欺取財犯意聯絡，分別以下
    列方式詐取財物：
    (一)於98年4 月12日16時3 分許，透過電腦及網路連線設備，
      連線至雅虎奇摩拍賣網站（網址：http://tw.bid.yahoo.
      com/），以帳號「may800925 」刊登佯稱販賣PS3 遊戲機
      之商品廣告訊息，適有丙○○見其刊登之廣告後，不疑有
      他，於同日17時46分許，在高雄縣鳳山市○○路99號住處
      ，透過網際網路上網標得上開PS3 遊戲機，並依指示於同
      日17時58分許，在上址住處，經由網路ATM 轉帳匯款之方
      式，匯款新臺幣（下同）7 千元入戊○○所有之富邦銀行
      帳戶。
    (二)於98年4 月12日18時1 分許，透過電腦及網路連線設備，
      連線至同上拍賣網站，以帳號「chichg41」刊登佯稱販賣
      中古HTC Touch HD T8282聯強貨送全配+8G+車充之商品廣
      告訊息，適有甲○○見該廣告後陷於錯誤，於同日19時許
      ，在臺北市○○區○○街36巷11號3 樓住處，透過網際網
      路上網標得該手機產品，並依指示於同日20時許，在上址
      住處，經由ATM 轉帳匯款之方式，匯款7 千元入戊○○所
      有之富邦銀行帳戶。
    (三)於不詳時地透過電腦及網路連線設備，連線至同上拍賣網
      站，以帳號「tangsuling」刊登佯稱販賣筆記型電腦之商
      品廣告訊息，適有丁○○於98年4 月12日某時許，見該廣
      告後陷於錯誤，於同日16時10分許，匯款3 萬元至戊○○
      之富邦銀行帳戶內。
    嗣因丙○○、甲○○及丁○○察覺有異後分別報警處理，始
    循線查獲上情。
二、案經丙○○訴由高雄縣政府警察局鳳山分局報告臺灣高雄地
    方法院檢察署偵查後聲請簡易判決處刑，及經甲○○訴由臺
    北市政府警察局文山第二分局報告臺灣臺北地方法院檢察署
    、臺北縣政府警察局土城分局報告臺灣板橋地方法院檢察署
    呈請臺灣高等法院檢察署令轉臺灣高雄地法院檢察署檢察官
    偵查後移送併辦。
    理  由
壹、證據能力：
    按被告以外之人於審判外之言詞或書面陳述，除法律有規定
    者外，不得作為證據；被告以外之人於審判外之陳述，雖不
    符刑事訴訟法第159 條之1 至之4 之規定，然經當事人於審
    判程序同意作為證據，法院審酌該言詞陳述或書面陳述作成
    時之情況，認為適當者，亦得為證據；刑事訴訟法第159 條
    第1 項、第159 條之5 第1 項分別定有明文。本判決認定事
    實所引用之證據資料，除原已符合刑事訴訟法第159 條之1
    至第159 條之4 ，及法律另有規定等傳聞法則例外規定得作
    為證據以外；其餘並非公務員違背法定程序所取得，檢察官
    及被告於本院均同意作為認定事實之證據，且審酌各該證人
    或書面陳述作成時之情況，並無違法不當或證明力明顯過低
    之瑕疵，認為以之作為證據為適當，均得作為證據。
貳、實體方面：
  一、上開被告提供其金融帳戶提款卡及密碼予詐騙集團使用，
      取得該等資料之詐騙集團曾經利用而遂行向他人詐欺取財
      之事實，業經被告於本院準備程序時坦承不諱，核與被害
      人丙○○、甲○○及丁○○於警詢或偵查中陳述遭人詐騙
      經過情形，互相合。復有戊○○之台北富邦商業銀行苓
      雅分行帳號000000000000號帳戶開戶基本資料、交易明細
      表，以及被害人丙○○匯款之網路ATM 入帳明細資料、被
      害人甲○○匯款之郵政自動櫃員機交易明細表、被害人丁○○匯款之中國信託ATM 交易明細表、雅虎奇摩拍賣網頁
      列印資料等件附卷可稽，足認被告之自白，應與事實相符
      ，自得為認定犯罪之依據。按金融帳戶為個人之理財工具
      ，而金融存款帳戶，攸關存戶個人財產權益之保障，專屬
      性甚高，衡諸常理，若非與本人有密切關係，不可能提供
      個人帳戶供他人使用，又參以坊間報章雜誌及其他新聞媒
      體，對於以簡訊通知中獎或其他類似之不法犯罪集團，經
      常利用大量收購之他人存款帳戶，以隱匿其等詐欺取財犯
      罪之不法行徑，規避執法人員之查緝，並掩飾、確保因自
      己犯罪所得之財物，類此在社會上層出不窮之案件，亦多
      所報導及再三披露，則依一般人之社會生活經驗，苟見他
      人不自己申請開立帳戶而蒐集不特定人之帳戶使用，衡情
      應可預見收集之帳戶乃係被利用為與財產有關之犯罪工具
      ，而被告於本院審理時亦坦認其對於交付提款卡及密碼予
      該不詳人士，可能會遭不法利用有認知（本院卷第43頁）
      ，足見被告係在可預見其將帳戶提供不相識之人使用，可
      能會幫助犯罪集團作為不法收取他人款項之用及掩飾或隱
      匿重大犯罪所得財物之情況下，仍基於幫助詐欺之不確定
      故意提供該帳戶資料予他人使用至明。本件事證明確，被
      告犯行堪以認定，應依法論科。
  二、按刑法上之幫助犯，係對於犯罪與正犯有共同之認識，而
      以幫助之意思，對於正犯資以助力，而未參與實施犯罪之
      行為者而言（最高法院75年度台上字第1509號、84年度台
      上字第5998號、88年度台上字第1270號判決參照）。是以
      ，如未參與實施犯罪構成要件之行為，且係出於幫助之意
      思提供助力，即屬幫助犯，而非共同正犯。查本件被告提
      供其金融機構帳戶予他人使用，使他人得基於詐欺取財之
      犯意，向被害人施用詐術，致使被害人陷於錯誤而交付款
      項，以遂行詐欺取財之犯行，然被告單純提供其金融機構
      帳戶予他人使用之行為，並不等同於向被害人施以欺罔之
      詐術行為，此外，復無其他證據證明被告有參與詐欺取財
      犯行之構成要件行為，故被告提供其金融機構帳戶予他人
      使用之行為，係對於他人遂行詐欺取財之犯行資以助力。
      是核被告所為，係犯刑法第30條第1 項前段、第339 條第
      1 項之幫助詐欺取財罪。又被告提供其銀行帳戶予不詳成
      年女子所屬之詐欺集團使用，分別詐欺被害人丙○○、甲○○及丁○○，惟被告僅有一幫助行為，雖正犯為多次詐
      欺行為，就被告而言，僅有一次犯罪行為，仍僅成立一幫
      助犯之罪（最高法院96年度臺非字第245 號判決要旨參照
      ）。再被告係幫助犯，應依刑法第30條第2 項之規定，按
      正犯之刑減輕之。另本件起訴書雖未敘及被告提供其銀行
      帳戶予詐騙集團成員使用亦有詐騙被害人甲○○及丁○○
      匯入款項之事實，惟該等犯行既經檢察官移送併辦，且與
      經起訴即被告所提供之同一銀行帳戶予詐欺集團成員使用
      致被害人丙○○遭詐騙之部分，具有上述實質一罪關係，
      即應為起訴效力所及，本院自得併予審究，附此敘明。
  三、原審對被告論罪科刑，固非無見，惟原審未及審酌被告提
      供之銀行帳戶尚有遭利用作為對被害人丁○○詐欺取財部
      分，容有未恰；被告上訴意旨，否認犯罪，指摘原判決不
      當，雖無理由，然原判決既有可議之處，仍應由本院撤銷
      改判。爰審酌被告提供金融機構帳戶予他人使用，不僅造
      成執法機關不易查緝犯罪行為人，助長經濟犯罪風氣，更
      造成被害人求償上之困難，固有不該，惟念及被告於本院
      審理時坦認犯行，態度尚佳，業與到庭之被害人丁○○達
      成和解，並賠償其損失金額3 萬元，而據被害人丁○○表
      明不再追究之意，有本院98年12月3 日準備程序筆錄及和
      解書在卷可考（本院卷第43頁、第46頁）；餘被害人則均
      未能遵期到庭，致未能成立和解等情，有本院送達證書及
      刑事報到單附卷可參（本院卷第35頁、第36頁、第39頁）
      ，及被告除前因違反公司法案件，經判處有期徒刑2 月，
      緩刑2 年確定，嗣緩刑期滿且未經撤銷，其刑之宣告已失
      其效力外，別無其他犯罪科刑紀錄，有臺灣高等法院被告
      前案紀錄表，素行尚可在卷可考，並酌參檢察官求處有期
      徒刑5 月，略有過重等一切情狀，量處有期徒刑4 月，並
      諭知以1, 000元折算1 日為易科罰金之折算標準，以資懲
      儆。
  四、末查，被告除前述已失宣告效力之緩刑前科外，別無其他
      犯罪科刑紀錄，素行尚佳，已如前述，其因失業甚久而急
      欲找尋工作維持家計，而一時失慮致為本件犯行，且提起
      上訴後，於本院審理時坦承犯行，復積極欲與本件詐欺被
      害人和解以賠償其等損害，而業與到庭之被害人丁○○達
      成和解並賠償其損失，其餘被害人則因被告無法自行聯繫
      ，且該等被害人經本院傳喚不到致未能達成和解，亦如前
      述，足認被告深有悔意，經此偵、審及判罪科刑之教訓，
      應知所警惕，信無再犯之虞，是本院認被告所受之宣告刑
      ，以暫不執行為當，爰併予宣告緩刑4 年，以啟自新。復
      斟酌本件未獲賠償之被害人丙○○、甲○○之損害金額，
      爰依刑法第74條第2 項第3 款規定，命被告應分別向丙○○、甲○○支付其等財產上之損害賠償金額各7 千元，資
      以補償被害人丙○○、甲○○之損害；另為惕勵被告，此
      後能循規蹈矩，避免再犯，並依同條第2 項第4 款規定，
      命被告應向國庫支付4 萬元；又如有違反上述負擔而情節
      重大者，依刑法第75條之1 第1 項第4 款之規定，得為撤
      銷緩刑宣告之事由，併予指明。
  五、被告經合法傳喚，無正當理由不到庭，爰不待其陳述，逕
      行判決。
  六、據上論斷，應依刑事訴訟法第455 條之1 第3 項、第371
      條、第369 條第1 項前段、第364 條、第299 條第1 項前
      段，刑法第339 條第1 項、第30條第1 項前段、第2 項、
      第41條第1 項前段、第74條第1 項第1 款、第2 項第3 款
      、第4 款，刑法施行法第1 條之1 第1 項、第2 項前段，
      判決如主文。
本案經檢察官乙○○到庭執行職務。
中    華    民    國    98    年    12    月    30    日
                  刑事第八庭  審判長法  官  王伯文
                                    法  官  林建鼎
                                    法  官  蔣志宗
以上正本證明與原本無異。
本件不得上訴。
中    華    民    國    98    年    12    月    30    日
                                    書記官  李崑良
附錄本案論罪科刑法條全文：
刑法第30條
幫助他人實行犯罪行為者，為幫助犯。雖他人不知幫助之情者，
亦同。
幫助犯之處罰，得按正犯之刑減輕之。
刑法第339條
意圖為自己或第三人不法之所有，以詐術使人將本人或第三人之
物交付者，處5 年以下有期徒刑、拘役或科或併科1,000 元以下
罰金。
以前項方法得財產上不法之利益或使第三人得之者，亦同。
前二項之未遂犯罰之。
刑法施行法第1 條之1
中華民國94年1 月7 日刑法修正施行後，刑法分則編所定罰金之
貨幣單位為新臺幣。
94年1 月7 日刑法修正時，刑法分則編未修正之條文定有罰金者
，自94年1 月7 日刑法修正施行後，就其所定數額提高為30倍。
但72年6 月26日至94年1 月7 日新增或修正之條文，就其所定數
額提高為3倍。

司法院資訊處製作；財團法人民間司法改革基金會備份。
